【裁判字號】    95,基簡,344
【裁判日期】    950523
【裁判案由】    土地使用補償金
【裁判全文】
臺灣基隆地方法院民事判決             95年度基簡字第344號
原      告  基隆市政府
法定代理人  乙○○
訴訟代理人  甲○○
被      告  基隆市莆仙同鄉會
法定代理人  丙○○
上列當事人間請求土地使用補償金事件，本院於民國95年5 月11
日言詞辯論終結，判決如下：
    主  文
被告應給付原告新臺幣貳拾貳萬捌仟柒佰伍拾元，及自民國九十
五年四月二十五日起至清償日止，按週年百分之五計算之利息。
訴訟費用新臺幣貳仟肆佰參拾元由被告負擔。
本判決得假執行，但被告如以新臺幣貳拾貳萬捌仟柒佰伍拾元預
供擔保，免為假執行。
    事實及理由要領
一、原告主張：被告所有門牌號碼基隆市○○路5 號房屋（以下
    簡稱系爭房屋），無權占有原告所有基隆市○○區○○段 4
    小段10之6 地號面積10平方公尺之土地，卻未支付使用對價
    ，自受有相當租金之利益，原告則受有相當租金之損害，爰
    依不當得利之法律關係，請求被告返還如附表所示之土地使
    用補償金合計新臺幣（下同）228,750 元，及自起訴狀繕本
    送達翌日起至清償日止，按年息百分之五計算之利息。
二、被告則以：願意自現在開始繳納，以前所積欠部分確實無能
    力支付等語抗辯。
三、原告主張被告所有系爭房屋，無權占有原告所有基隆市○○
    區○○段4小段10之6地號面積10平方公尺之土地事實，業據
    其提出會勘紀錄、基隆市信義地政事務所95年2 月22日基信
    地所三字第0950001221號函附土地公告地價資料、建物及土
    地登記謄本各1 件為證，且為被告所不爭執，應堪信為真實
    。
四、按無權占有他人土地，可能獲得相當於租金之利益為社會通
    常之觀念，原告自得依不當得利之法則，請求被告返還相當
    於租金之利益。再按城市地方房屋之租金，以不超過土地及
    其建築物申報總價年息百分之十為限，此為租用基地建築房
    屋所準用，土地法第105 條、第97條分別定有明文。經查系
    爭土地地目為建，地處市區，土地利用不低，本院審酌系爭
    土地之上述現況，認原告請求以系爭土地申報總價年息百分
    之五計收使用補償金，應為允當。從而原告依不當得利之法
    律關係請求被告給付自75年1月1日起至94年12月31日止之土
    地使用補償金228,750元，及自起訴狀繕本送達翌日即95年4
    月25日起至清償日止，按年息百分之五計算之利息，為有理
    由，應予准許。
五、本件係民事訴訟法第427條第1項所定之標的金額五十萬元以
    下之財產權訴訟，本院既為被告敗訴之判決，應依職權宣告
    假執行，並依同法第392條第2項規定，依職權宣告被告預供
    擔保，而免為假執行。
六、本件訴訟費用即第一審裁判費2,430元，由被告負擔。
中    華    民    國    95    年    5     月    23    日
                  基隆簡易庭法  官  陳湘琳
以上正本係照原本作成。
對於本件判決如有不服，應於收受送達後20日內向本院提出上訴
書狀，上訴於本院合議庭，並按他造當事人之人數附具繕本。
中    華    民    國    95    年    5     月    23    日
                            書記官  王佩珠


司法院資訊處製作；財團法人民間司法改革基金會備份。
